最高法院刑事判決　　　　　　一○○年度台上字第三七三七號
上　訴　人　台灣高等法院高雄分院檢察署檢察官
被　　　告　李國寶
上列上訴人因被告違反毒品危害防制條例案件，不服台灣高等法
院高雄分院中華民國一００年五月三日第二審判決（一００年度
上訴字第四一四號，起訴案號：台灣高雄地方法院檢察署九十九
年度少連偵字第九二號），提起上訴，本院判決如下：
    主  文
上訴駁回。
    理  由
一、被告被訴轉讓第二級毒品MDA（俗稱搖頭丸）部分：
按刑事訴訟法第三百七十七條規定，上訴於第三審法院，非以判
決違背法令為理由，不得為之。是提起第三審上訴，應以原判決
違背法令為理由，係屬法定要件。如果上訴理由書狀並未依據卷
內訴訟資料，具體指摘原判決不適用何種法則或如何適用不當，
或所指摘原判決違法情事，顯與法律規定得為第三審上訴理由之
違法情形，不相適合時，均應認其上訴為違背法律上之程式，予
以駁回。本件檢察官關於此部分上訴意旨略稱：本件之爭點在於
陳彥名無償轉讓第二級毒品 MDA（即搖頭丸，下稱搖頭丸）十顆
與許采馨時，被告李國寶是否知悉及是否有協助陳彥名之行為。
而依原判決認定被告係幫助陳彥名販賣毒品，而賣剩之搖頭丸即
寄放在被告住處，陳彥名在被告住處時適接獲許采馨之電話，陳
彥名於電話中允諾無償提供搖頭丸十顆與許采馨，被告於幫助陳
彥名裝好搖頭丸十顆後，復陪同陳彥名拿搖頭丸下樓給許采馨等
事實。足見被告知悉陳彥名轉讓搖頭丸予許采馨之事，且其依陳
彥名指示裝好搖頭丸十顆後，並陪同陳彥名下樓將之交付予許采
馨，被告顯已參與轉讓搖頭丸之行為。另參照被告自承與陳彥名
間有共同販賣毒品之關係等情，被告自應共負轉讓搖頭丸與許采
馨之罪責。乃原判決竟論斷不能證明被告就該部分，與陳彥名間
互有犯意聯絡及行為分擔，而就該部分為被告不另為無罪之諭知
，於法有違等語。
惟查：原判決認定被告有原判決事實欄所記載，即轉讓第三級毒
品及持有第二級毒品之犯行，業已說明其所依憑之證據及理由。
原判決並敘明雖公訴意旨另略以：被告明知搖頭丸係第二級毒品
，竟於原判決事實欄所示時、地，同時轉讓搖頭丸與許采馨、黃
雅雯、詹適榮、朱志強等人施用。因認被告該部分亦涉犯毒品危
害防制條例第八條第二項之轉讓第二級毒品罪嫌等情。惟訊據被
告否認有該部分犯行，辯稱：伊未提供搖頭丸給許采馨等人施用
等語。經查許采馨、鍾享憲、黃雅雯、朱志強、詹適榮等人之尿
液檢驗報告，僅能證明彼等為警查獲前，彼等之前四人有施用搖
頭丸之事實（詹適榮僅有愷他命之反應），惟並不能證明該搖頭
丸係被告所提供。許采馨、鍾享憲、黃雅雯、朱志強、詹適榮雖
曾於警詢中為不利於被告之供述，惟依彼等五人及陳彥名於第一
審審理中相關證述各情，堪認許采馨、鍾享憲、黃雅雯、朱志強
、詹適榮，係因陳彥名於案發後要求被告承擔所有責任，並允諾
其將負擔被告生活開銷等相關費用，經被告同意並供承所有犯行
後，許采馨、鍾享憲、黃雅雯、朱志強、詹適榮始於警詢及檢察
官偵查中偽稱：彼等當日施用之搖頭丸係被告無償提供等情。又
依許采馨、鍾享憲、黃雅雯、朱志強、詹適榮及陳彥名於第一審
審理中相關證述各情，堪認許采馨確於本件為警查獲前，曾向陳
彥名無償索取搖頭丸十顆後，隨即攜往四季風情汽車旅館二一七
號房間內，將之置於桌上無償供鍾享憲、許采馨、詹適榮、朱志
強等在場之人施用，該等搖頭丸確係由陳彥名所提供，且於被告
抵達四季風情汽車旅館二一七號房間前，許采馨、鍾享憲、黃雅
雯、朱志強、詹適榮等人已在該房間內施用搖頭丸，被告嗣雖經
警查獲搖頭丸九顆，惟不能證明其與許采馨等人所施用之搖頭丸
間有何關聯。復敘明檢察官提起第二審上訴，其上訴意旨雖稱：
第一審判決雖認搖頭丸係由許采馨向陳彥名取得，惟被告仍應就
該部分共負轉讓第二級毒品罪責等情。然查依被告於原審審理中
相關供述各情，參照許采馨於第一審審理中相關證述各節，足見
許采馨等人當日施用之搖頭丸來源，確係許采馨於本件為警查獲
前，先打電話向陳彥名索取而得，而因被告之前係受僱於陳彥名
幫忙販賣毒品，陳彥名並將搖頭丸放在被告住處，故當陳彥名允
諾提供搖頭丸十顆與許采馨後，即指示被告包裝搖頭丸十顆交付
陳彥名，而因陳彥名沒有被告住處之磁卡及鑰匙，乃由被告陪同
陳彥名下樓，由陳彥名將之交付與許采馨，由上開經過情節，尚
難認被告就陳彥名轉讓搖頭丸與許采馨等人之犯行，彼等二人間
互有犯意聯絡及行為分擔。檢察官所舉之證據不能證明被告有轉
讓搖頭丸與許采馨等人之犯行，此外亦查無其他證據足資證明被
告確應負此部分罪責等情，予以綜合判斷。因而維持第一審就如
原判決事實欄所示部分，論處被告轉讓第三級毒品及持有第二級
毒品罪刑；及就被告被訴如原判決理由欄貳、二所示部分，說明
不另為被告無罪諭知之判決，駁回檢察官在第二審之上訴，已於
判決內說明其所憑之證據及其論斷之理由。按證據之取捨與證據
之證明力如何，均屬事實審法院得自由裁量、判斷之職權；苟其
此項裁量、判斷，並不悖乎通常一般之人日常生活經驗之定則或
論理法則，又於判決內論敘其何以作此判斷之心證理由者，即不
得任意指摘其為違法，而據為提起第三審上訴之合法理由。原審
綜合上述各項證據資料，論斷說明不能證明被告有如原判決事實
欄貳、二所示之犯行等情，乃屬其採證職權之合法行使，不容任
意指為違法。檢察官上訴意旨就原判決已為說明之事實，片面另
為不利於被告之推論，並非有據。檢察官上訴意旨就原審取捨證
據論斷事實之職權行使，及原審已調查說明之事項，漫加指摘與
經驗法則及論理法則有違云云，其與法律規定得為第三審上訴理
由之違法情形不相適合，是檢察官此部分上訴違背法律上之程式
，應予駁回。
二、被告轉讓第三級毒品及持有第二級毒品部分：
按刑事訴訟法第三百七十六條所列各罪之案件，經第二審判決者
，不得上訴於第三審法院，法有明文。本件被告所犯轉讓第三級
毒品及持有第二級毒品部分，原判決認係分別成立毒品危害防制
條例第八條第三項、第十一條第二項之罪，核均屬刑事訴訟法第
三百七十六條第一款之案件，依上開說明，既經第二審判決，自
不得上訴於第三審法院。縱此部分與被告被訴涉犯轉讓第二級毒
品部分，檢察官認有想像競合犯關係為裁判上一罪，但檢察官就
被告被訴涉犯轉讓第二級毒品部分之上訴為不合法，本院應從程
序上予以駁回，而無從為實體上判決，對於輕罪之此部分，亦無
從適用審判不可分原則，為實體上審判。檢察官竟復對此部分提
起上訴，顯為法所不許，應併予駁回。
據上論結，應依刑事訴訟法第三百九十五條前段，判決如主文。
中    華    民    國  一○○  年    七    月   十四   日
                      最高法院刑事第一庭
                          審判長法官  董  明  霈  
                                法官  張  清  埤  
                                法官  張  祺  祥  
                                法官  張  春  福  
                                法官  周  煙  平  
本件正本證明與原本無異
                                      書  記  官  
中    華    民    國  一○○  年    七    月  二十一  日
                                                     Ｍ